---
title: "Ejercicio Econometría"
author: "Joselina Davyt-Colo"
date: '2022-03-06'
output: html_document
---

```{r setup, include=FALSE}
knitr::opts_chunk$set(echo = TRUE)
```


```{r}
library(ggplot2)
library(tibble)
library(broom)
library(margins)
library(Ecdat)
library(dplyr)
library(tidyverse)
library(mfx)
library(foreign)
library(here)
library(ggeffects)
library(effects)
library(texreg)
library(visreg)
```


## Ejercicio 2 (2019)

Se pide estimar un modelo Probit para explicar la probabilidad de que una familia sea beneficiaria del Ingreso Ético Familiar (variable y21b) usando datos de la CASEN 2017.

Entre las variables explicativas considere, al menos,

-   los ingresos,

-   la educación del jefe de núcleo,

-   la condición de ruralidad,

-   presencia de discapacitados, y

-   la estructura del hogar (número de integrantes, niños, adultos mayores, mujeres, etc.).

Use como unidad de análisis el "núcleo" que representaría a una familia (para generar un identificador de núcleo: egen id = group(folio nucleo)).

Para la estimación considere sólo a las familias de los dos deciles de menores ingresos autónomos (condición dau\<=2) y no use factores de expansión.

2.1) Calcule los efectos marginales del modelo e interprete los resultados. Usando las mismas variables explicativas, estime ahora un modelo Logit. Compare los efectos marginales de ambos modelos.

### Datos

En esta oportunidad no vamos a bajar los datos directamente de la página del observatorio del Ministerio de Desarrollo Social del gobierno de Chile (leer la url, bajan el zip, descomprimur y se guardar los datos).

```{r cargar datos, echo=FALSE, warning=FALSE, message=FALSE}
#casen_2017 <- foreign::read.dta(here::here("data/raw_data", "Casen 2017.dta"))
#saveRDS(casen_2017, here::here("data/raw_data", "casen_2017.rds"))
casen_2017 <- readRDS("~/Nivelacion2022/data/raw_data/casen_2017.rds")
```

### Probabilidad de que una familia sea beneficiaria del Ingreso Ético 

Cuando queremos modelar una variable binaria se quiere interpretar y predecir la probabilidad de éxito en un rango 0-1 con una distribución binaria.

### La distribución "detrás"

#### Distribución

```{r}
prop.table(table(casen_2017$y21b))
casen_2017$participa <- as.factor(ifelse(casen_2017$y21b == 1, 1, 0 ))
prop.table(table(casen_2017$participa))
```

```{r}
p <- prop.table(table(casen_2017$participa))[[2]]
success_participa <- 1:100
plot(success_participa, dbinom(success_participa,
                               size=200,
                               prob = p),
     type = "h")
```

El eje x muestra el número de éxitos en 200 ensayos, mientras que el eje y muestra la probabilidad de obtener dichos números de éxitos en 200 ensayos.

Entonces, podríamos pensar que cada vez que se determina si una familia obtiene o no el ingreso ético es un ensayo (cada año, cada semestre). Con la población de cada ensayo se cuentan los éxitos y los fracasos (quienes fueron beneficiarios y quienes no fueron beneficiarios) y se calcula la probabilidad de ser beneficiario del ingreso ético en Chile (o en alguna región.

#### Función de enlace

Opciones de modelos

```{r}
z = seq(-2,2,.05)
zetas <- data.frame( z = z,
                     lineal = z*0.3 + 0.5 ,
                     probit = pnorm(z),
                     logistico = plogis(z*pi/sqrt(3)),
                     c_log_log = 1-exp(-exp(-0.1+z*pi/sqrt(6))))
ggplot(zetas, aes(z, probit)) +
  geom_line() +
  geom_line(aes(y = logistico), linetype = "dotdash")+
  geom_line(aes(y = c_log_log), linetype = "dotted") +
  geom_line(aes(y = lineal), linetype = "dashed") +
  geom_smooth(method = "nls", 
              se = FALSE,
              formula = y ~ exp(a+b*x),
              method.args = list(start = list(b=0.1, a=2))
              )

```


#### Ejercicio Variables

Dependiente: que una familia sea beneficiario del ingreso ético familiar (y21b)

Unidad de observación: núcleo

Variables explicativas:

-   los ingresos,

-   la educación del jefe de núcleo,

-   la condición de ruralidad,

-   presencia de discapacitados, y

-   la estructura del hogar (número de integrantes, niños, adultos mayores, mujeres, etc.).

```{r variables, echo=FALSE, warning=FALSE, message=FALSE}
library(tidyverse)
variables <- c("hogar", "y21b", "folio", "nucleo", "pco1", "sexo", "edad", "ecivil", "pco2", "h10a", "h10b", "h10c", "h10d", "h10e", "h10f", "hacinamiento", "activ", "educ", "numper", "dau", "dautr", "ytotcorh", "zona", "esc", "s31a1", "expr", "expc", "activ")

datos <- casen_2017 %>% dplyr:: select(variables)

datos$discapacitado <- ifelse(datos$h10a == "Sí, mucha dificultad" | datos$h10b == "Sí, mucha dificultad"| datos$h10c == "Sí, mucha dificultad" | datos$h10d == "Sí, mucha dificultad"| datos$h10e == "Sí, mucha dificultad"| datos$h10f == "Sí, mucha dificultad", 1, 0 )

datos <- datos %>% mutate(educ_jef = as.factor(ifelse(pco2 == "Jefe(a) de núcleo", educ, 0))) %>% mutate(esc_jefe = ifelse(pco2 == "Jefe(a) de núcleo", esc, 0))

datos$disc_2 <- ifelse(datos$s31a1 == "No sabe/no responde" | datos$s31a1 == "No tiene ninguna condición de larga duración", 0, 1)

df <- datos %>% 
  mutate(ninio = edad < 18) %>% 
  mutate(adulto_mayor = edad > 65) %>% 
  group_by(folio, nucleo) %>% 
  summarise(total_disc =sum(disc_2), total_nin = sum(ninio), tot_adul = sum(adulto_mayor), tot_muj = sum(sexo == "Mujer"), y21b = first(y21b), hacinamiento = first(hacinamiento), dau = first(dau), dautr = first(dautr), zona = first(zona),
            educ_jef = first(educ_jef), ytotcorh = first(ytotcorh),
            numper = first(numper), esc_jefe = first(esc_jefe), expc = first(expc), expr = first(expr))

df$participa <- as.factor(ifelse(df$y21b == 1, 1, 0 ))
```

Para ubicarnos en la tabla de datos se presentan las primeras 6 observaciones de las variables.

```{r head df, echo=FALSE, warning=FALSE, message=FALSE}
head(df[,1:7])
head(df[,8:15])
head(df[,16:17])
```

#### Intuición

```{r}
grafico <- df %>% 
  mutate(participa = as.numeric(participa) -1) %>%
ggplot(aes(as.numeric(total_nin), participa)) +
  geom_jitter(width = 0, height = 0.05, alpha = 0.5) + 
  theme_bw()
grafico + 
  geom_smooth(method = "lm", colour = "blue") +
  geom_smooth(method = "glm", colour = "red", method.args = list(family = "binomial"), add = T)
  
```

#### Modelo Probit

Considere sólo a las familias de los dos deciles de menores ingresos autónomos.

```{r modelo probit glm,  echo=FALSE, warning=FALSE, message=FALSE}
modelo_probit <- glm(participa ~ ytotcorh + zona + esc_jefe +total_disc + tot_muj +  tot_adul + total_nin + numper, data = subset(df, df$dau == "I" | df$dau == "II"), family = binomial(link = "probit"))
summary(modelo_probit)

# library(survey)
# datos_svy <- subset(df, df$dau == "I" | df$dau == "II")
# des <- svydesign(~1, weights=~expc, data=datos_svy)
# probit_exp <- svyglm(participa ~ ytotcorh + zona + esc_jefe +total_disc + tot_muj + tot_adul + total_nin + numper, design = des, family=binomial(link= "probit"))
# summary(probit_exp)
```

En resumen:

```{r resumen probit, echo=FALSE, warning=FALSE, message=FALSE}
broom::tidy(modelo_probit)
```

##### Efectos marginales Modelo Probit

En un modelo de regresión en general, los $\beta$ son la solución a la ecuación diferencial. En el modelo logit y probit, que son modelos no lineales, debido a su presunta estructura de modelo, el efecto marginal también debe tener en cuenta el cambio en la función de densidad respectivo con respecto a la media, o:

$$\frac{\partial y}{\partial x} = \beta*\frac{\partial \Phi(x'\beta)}{\partial x'\beta}$$

```{r mg effects probit, echo=FALSE, warning=FALSE, message=FALSE}
mean(dnorm(predict(modelo_probit, type = "link"))) -> pdf
marginal.effects <- pdf*coef(modelo_probit)
marginal.effects

# effects_probit_participation = margins(modelo_probit)
# print(effects_probit_participation)
# mean(dnorm(predict(modelo_probit, type = "link"))) -> pdf2
# marginal.effects <- pdf2*coef(modelo_probit)
# marginal.effects
```

Otra manera es seguir al paquete mfx que directamente estima el modelo mostrando los efectos marginales a través de la función probitmfx.

```{r probitmfx, echo=FALSE, warning=FALSE, message=FALSE}
df$participa <- as.logical(ifelse(df$y21b == 1, 1, 0 ))
mfx_probit <- probitmfx(participa ~ ytotcorh + zona + esc_jefe +total_disc + tot_muj +  tot_adul + total_nin + numper, data = subset(df, df$dau == "I" | df$dau == "II"))
mfx_probit
```

-   Variables que resultaron significativas

-   ingreso total del hogar. Un aumento en 1 peso de los ingresos totales del hogar afecta en un aumento de aprox. 0.00000%1 a la probabilidad de que una familia sea beneficiaria del programa del Ingreso Ético familiar (ceteris paribus).

-   ruralidad. Vivir en una zona urbana aumenta en un 0.4% la probabilidad de que una familia sea beneficiaria del programa del Ingreso Ético familiar (ceteris paribus)

-   años de escolaridad del jefe del hogar. Un año más de escolaridad del jefe del hogar disminuye en un -0.1% la probabilidad de que una familia sea beneficiaria del programa del Ingreso Ético familiar (ceteris paribus)

-   total de discapacitados en el hogar. Una persona más discapacitada aumenta en un 0.2% la probabilidad de que una familia sea beneficiaria del programa del Ingreso Ético familiar (ceteris paribus)

-   total de niños en el hogar. Un niño más en el hogar aumenta en un 1% la probabilidad de que una familia sea beneficiaria del programa del Ingreso Ético familiar (ceteris paribus)

-   Variables que no resultaron significativas:

-   total de mujeres en el hogar

-   número de personas en el hogar

-   número de adultos mayores en el hogar

#### Modelo Logit y sus efectos marginales

Vamos a estimar el modelo logit directamente con la función logitmfx que despliega el resultado en términos de efectos marginales.

El efecto marginal expresa el cambio de la variable dependiente provocado por un cambio unitario en una de las independientes manteniendo el resto constante

```{r modelo logit, echo=FALSE, message=FALSE, warning=FALSE}
mfx_logit <- mfx::logitmfx(participa ~ ytotcorh + zona + esc_jefe +total_disc + tot_muj +  tot_adul + total_nin + numper, data = subset(df, df$dau == "I" | df$dau == "II"))
mfx_logit
```

-   Variables que resultaron significativas
-   ingreso total del hogar. Un aumento en 1 peso de los ingresos totales del hogar afecta en un aumento de 0.00000%1 a la probabilidad de que una familia sea beneficiaria del programa del Ingreso Ético familiar (ceteris paribus).
-   ruralidad. Vivir en una zona urbana aumenta en un 0.3% la probabilidad de que una familia sea beneficiaria del programa del Ingreso Ético familiar (ceteris paribus)
-   años de escolaridad del jefe del hogar. Un año más de escolaridad del jefe del hogar disminuye en un 0-1% la probabilidad de que una familia sea beneficiaria del programa del Ingreso Ético familiar (ceteris paribus)
-   total de discapacitados en el hogar. Una persona más discapacitada aumenta en un 0.2% la probabilidad de que una familia sea beneficiaria del programa del Ingreso Ético familiar (ceteris paribus)
-   total de niños en el hogar. Un niño más en el hogar aumenta en un 1% la probabilidad de que una familia sea beneficiaria del programa del Ingreso Ético familiar (ceteris paribus)

\*Variables que no resultaron significativas + total de mujeres en el hogar + número de personas en el hogar + número de adultos mayores en el hogar

#### Probit vs logit

Los efectos marginales de los modelos probit y logit son prácticamente iguales como se muestra en la tabla a continuación.

```{r probit vs logit, echo=FALSE, warning=FALSE, message=FALSE}
screenreg(list(mfx_probit, mfx_logit), custom.model.names = c("Probit", "Logit"), digits = 8, stars = c(0.001, 
    0.01, 0.05, 0.1))
# log.marg<-coef(mfx_logit)*mean(dlogis(predict(mfx_logit)), na.rm=T)
# 
# plot(log.marg[-1], ylab="Marginal Effects", axes=T,xaxt="n", main="Efectos marginales Prob. familia beneficiaria IEF, estimación Probit", ylim=c(-.3, .3))
# axis(side=1, at=1:10, labels=F)
# text(x=1:10, y=-.4,  srt = 45, pos = 1, xpd = TRUE,
#      labels = c( "Hispanic", "NH asian","NH black" ,"NH other","HS",
#                  "NO HS","some coll", "male", "age", "age^2" ))
# points(prob.marg[-1], col=2)
# abline(h=0, col=3)
# legend("topleft", legend=c("Logit Model", "Probit Model"), col=c("black", "red"),pch=1)
```

#### Plots

```{r}
ef_mp <- ggeffects::ggpredict(modelo_probit, terms = "ytotcorh")

ef_mp %>% ggplot(aes(x, predicted)) +
  geom_line() +
  geom_ribbon(aes(ymin = conf.low, ymax = conf.high))
```


```{r}
pred1 <- ggeffects::ggpredict(modelo_probit, terms = "total_nin")  # Numerical 
plot(pred1)
pred2 <- ggeffects::ggpredict(modelo_probit, terms = "zona")
plot(pred2)

pred1e <- effects::effect("total_nin", modelo_probit)
plot(pred1e)
pred2e <- effects::effect("zona", modelo_probit)
plot(pred2e)
```





```{r}
df2 <- subset(df, df$dau == "I" | df$dau == "II")
modelo_probit2 <- glm(participa ~ ytotcorh + zona + esc_jefe +total_disc + tot_muj +  tot_adul + total_nin + numper, data = df2, family = binomial(link = "probit"))
summary(modelo_probit)
visreg(modelo_probit2, "total_nin", by="zona", rug=2,
       gg = TRUE, 
       scale="response") +
  labs(y = "Prob(Income Recipient)", 
       x = "Number of Children",
       title = "Relationship of number of children and ethical income recipient",
       subtitle = "controlling for income, zone, and education",
       caption = "source: National Socioeconomic Characterization Survey, Casen 2017")
```

```{r}
visreg(modelo_probit2, "total_nin", by="zona", rug=2, scale="response", overlay=TRUE)
```
