---
title: "Objetos y valores en R"
author: "Joselina Davyt-Colo"
date: "06-03-2020"
output:
  pdf_document: default
  html_document: default
---

```{r setup, include=FALSE}
knitr::opts_chunk$set(echo = TRUE)
```

# Lenguaje orientado a objetos

En R todo es un objeto, ¿qué implica?

¿Qué objetos hay?

¿Cómo los entendemos?

Un objeto es una estructura de datos que tiene algunos atributos y métodos que actúan sobre sus atributos.

## 1- Operadores

Tomado de https://bookdown.org/jboscomendoza/r-principiantes4/operadores.html

### Operadores relacionales

- Indéntico (o exactamente igual): ==

```{r}
"a" == "b" # letras
1 == 2/2 # números
```

- No es igual que: !=

```{r}
"a" != "b"
1 != 2/2
```

- Menor, mayor, menor o igual, mayor o igual
    + <
    + >
    + <=
    + >=
```{r}
"a" <= "b" # ¿qué pasa aquí?
"d" > "g"
1 >= 2/2
```   

### Operadores aritméticos

- Suma: +

- Resta: -

- Multiplicación: *

- División: /

- Potencia: ^

- División entera: %%

### Operadores lógicos

Son usados para operaciones de álgebra booleana.

- Sentencia lógica "Ó":
    + | devuelve TRUE si alguno de los datos es TRUE
    + | solo devuelve FALSE si ambos datos son FALSE

```{r}
1 | 2
```


- Sentencia lógica "Y"

```{r}
2 & 1
```


    + & solo devuelve TRUE si ambos datos es TRUE
    + & devuelve FALSE si alguno de los datos es FALSE
    
- No es verdadero

```{r}
!1
```
- Es verdadero

```{r}
isTRUE(1)
```
Estos operadores se pueden combinar para expresar relaciones complejas.

Por ejemplo, la negación FALSE Y FALSE dará como resultado TRUE.

```{r}
!(FALSE|FALSE)
```


### Operadores de asignación

<-
=



### Orden de operaciones

1- ^

2- * /

3- + -

4-	< > <= >= == !=

5-	!

6-	&

7-	|

8- <-	

## 2- Valores especiales en R

* NA: valor faltante. La función *is,na()* puede ser utilizada para detectar NA.
* NULL: como el conjunto vacío en matemáticas. Es especial porque no tiene *class()* y tiene *length()* cero
* Inf: número infinito, aplica sólo a los vectores numéricos. 
* NaN: no es un número. NaN técnicamente *is.numeric* generalmente resulta de operaciones como 0/0, Inf/Inf, etc. La función *is.nan()* puede usarse para detectar NaNs.

```{r Ejercicio predecir el resultado}
exp(-Inf)
NA == NA
NA == NULL
NULL == NULL
NA & FALSE
```

## 3- Vectores

R crea vectores columnas con la función **c** y su traspuesta se puede obtener con al función **t**.

```{r}
# creamos el vector a
a <- c(1,2,3)
a # El vector a es un vector columna de 3 filas.
length(a) # 3 filas de largo
length(t(a)) # 3 columnas de largo, es indiferente si es vector fila o vector columna.
```


### 3.1 - Tipos de vectores

Funciones para conocer el tipo de dato que contiene un vector:
*is.numeric()*
*is.logical()*
*is.factor()*
*is.character()*

Funciones para transformar vectores:

*as.numeric()*
*as.logical()*
*as.integer*
*as.character*
*as.factor*
*as.ordered*

La función class y la función typeof

```{r vectores}
# un vector numérico
c(7, 7, 7.0, 7.0)
class(c(pi, exp(1)))
# ¿podemos transformar un vector a numérico si tiene al menos un valor como caracter? ¿cuál es la consecuencia?
as.numeric(c("7", "7*", "7.0", "7,0"))
# un vector de caracteres no numéricos
class(c("abc", "def"))
# un vector de enteros
class(1:10)
# un vector de tipo factor (para las variables categóricas)
class(factor(c("abc", "def")))

```

```{r}
typeof(c("abc", "def"))
typeof(1:10)
typeof(c(pi, exp(1))) 
typeof(factor(c("abc", "def")))
```

El término doble refiere a la doble precisión, que es una forma estandar de los lenguajes de computación de bajo nivel, como es C, es la forma de aproximarse a los números reales.
También el tipo de la clase *factor* es numérico

### 3.3 - Factores

La clase de vector factor nos permite trabajar con variables categóricas.

Podemos recodificar factores.

```{r recodificar factores}
genero <- c(2, 1, 1, 2, 0, 1, 1)
genero
recode <- c(hombre = 1, mujer = 2)
(genero <- factor(genero, levels = recode, labels = names(recode)))
```
¿qué pasó con el valor cero?

Los niveles de los factores no tienen un orden natural. En modelos de regresión multivariados puede ser beneficioso fijar un nivel de referencia.

```{r}
genero <- relevel(genero, ref = "mujer")
``` 

Los niveles pueden ser también reordenados por otra variable

```{r}
edad <- c(27, 52, 65, 34, 89, 45, 68)
(genero <- reorder(genero, edad))
```

### 3.4 - Fechas

Para que R lea ciertos strings como fechas debemos utilizar la función correcta para leer el valor como fecha.

Observar las diferencias entre los siguientes comandos
```{r leer fechas}
2003-02-27
'2003-02-07'
str('2003-02-07')
as.Date('2003-02-07')
class(as.Date('2003-02-07'))
```

Se pueden realizar operaciones con fechas a través de los operadores de mayor, menor e igual (entre otros)

```{r operaciones con fechas}
as.Date('2003-02-07') > as.Date('2002-02-07')
as.Date('2003-02-07') - as.Date('2002-02-07')
as.Date('2003-02-07') -36
```

fechas y hora del sistema (nuestro computador)

```{r fechas sistema}
Sys.timezone()

Sys.Date()

Sys.time()
Sys.getlocale("LC_TIME")

# con el paquete lubridate
lubridate::now() # si no tiene el paquete lo instala
```

Convertir strings a fechas

```{r convertir a fechas}
#### convertir string a fechas
x <- c('2003-02-07', '2002-02-07', '2004-02-07' )
fechasX <- as.Date(x) # notar que el formato es YYYY-MM-DD

y <- c('07/02/2000', '07/02/2001', '07/02/2002' ) # aqui tenemos otro formato
fechasY <- as.Date(y, format = '%m/%d/%Y')
fechasY
```

**Códigos de formateo de fechas**
- %d -> dia
- %m -> Mes numérico
- %b -> Mes abreviado
- %B -> Mes completo
- %y -> año a dos dígitos
- %Y -> año a 4 dígitos

...El mágico paquete lubridate...

```{r el paquete lubridate}
## con el paquete lubridate
library(lubridate)
class(ymd(x))
class(mdy(y))
```

### 3.5 En R podemos destacar las siguientes funciones básicas sobre vectores numéricos.

- min: para obtener el mínimo de un vector.

- max: para obtener el máximo de un vector.

-length: para determinar la longitud de un vector.
 
-range: para obtener el rango de valores de un vector, entrega el mínimo y máximo.

- sum: entrega la suma de todos los elementos del vector.

- prod: multiplica todos los elementos del vector.

- which.min: nos entrega la posición en donde está el valor mínimo del vector.

- which.max: nos da la posición del valor máximo del vector.

- rev: invierte un vector.

## 4- Matrices

Crear una matriz 2x3

```{r}
matrix(1:12, nrow = 2, ncol = 3)
```

Unir vectores en una matriz, por fila y por columna

```{r}
# creamos vectores de largo 3
vector_1 <- 1:4
vector_2 <- 5:8
vector_3 <- 9:12
vector_4 <- 13:16
# los unimos por fila en una matriz
matriz1 <- rbind(vector_1, vector_2, vector_3, vector_4)
matriz1
# los unimos por columna en una matriz
matriz2 <- cbind(vector_1, vector_2, vector_3, vector_4)
matriz2
```

### Propiedades de las matrices


#### Dimensiones

```{r}
dim(matriz2) # dimensión
nrow(matriz2) # número de filas
ncol(matriz2) # número de columnas
```

#### Notación

```{r}
matriz2[1,1]
matriz2[1,]
```


#### Operaciones con sus elementos

```{r}
matriz2 + 100
matriz2*100
matriz2^3
```

#### Multiplicar matrices

```{r}
matriz2 %*% t(matriz2)
```

```{r}
det(matriz2+234)
```


## 5- Data frames

### Crear un dataframe

```{r}
  anio = c(2000, 2001, 2002,2003,2004)
  roa = c('16009500/2202902', '16130290/1887926', '22689382/1437912', '25152363/2112528', '25107346/1899890')
	pasivo = c(4438562, 4361452, 4960117, 5981713, 659444)
data.frame(anio, roa, pasivo)
# asignarle un nombre y que quede guardado en la memora como un objeto
df1 <- balance_df <- data.frame(
  anio = c(2000, 2001, 2002,2003,2004),
  roa = c('16009500/2202902', '16130290/1887926', '22689382/1437912', '25152363/2112528', '25107346/1899890'),
	pasivo = c(4438562, 4361452, 4960117, 5981713, 659444)
	)
df1
```


### Seleccionar columnas

Para seleccionar la columna de un dataframe luego del nombre del mismo utilizamos el símbolo $ y colocamos el nombre de la columna

```{r}
df1$anio
```

### subconjuntos

```{r}
# quitando filas o columnas
subconjunto1 <- df1[-1,]
subconjunto1
# imponiendo alguna condición
subconjunto2 <- subset(df1, df1$anio > 2002)
subconjunto2
```



## 6- Salvar archivos datos bases de R

 RData
```{r save RData}
# generamos un vector y lo guardamos
a <- 1:1000
save(a, file="vectora.RData")
# removemos el objeto
rm(a)
# levantamos un archivo .Rdata
load(here::here("data/vectora.RData"))
#print(a)
```

RDS
```{r save rds}
# generamos un vector y lo guardamos
b <- 1:1000
saveRDS(b, file = paste0(here::here(), "/data", "/", "vectorb.rds"))
# removemos el objeto
rm(b)
# levantamos un archivo RDS
b <- readRDS(here::here("data", "vectorb.rds"))
head(b)
```

